臺灣高雄地方法院刑事判決　　　　　　　96年度訴字第2154號
公　訴　人　臺灣高雄地方法院檢察署檢察官
被　　　告　甲○○
上列被告因違反毒品危害防制條例案件，經檢察官提起公訴（96
年度毒偵字第3570號）暨移請併案審理（96年度毒偵字第4930號
、第6597號），本院判決如下：
    主  文
甲○○施用第一級毒品，累犯，處有期徒刑壹年，減為有期徒刑
陸月，如易科罰金，以新台幣壹仟元折算壹日。扣案第一級毒品
海洛因壹包（檢驗前淨重零點零捌公克、檢驗後淨重零點零零
玖公克）沒收銷燬之。
    事  實
一、甲○○前因詐欺案件，經本院94年度簡字第2154號判決判處
    有期徒刑4 月，因不服原判決提起上訴，復由本院以94年度
    簡上字第2154號判決上訴駁回確定；另因施用毒品案件，經
    本院94年度毒聲字第1816號裁定送觀察、勒戒後，認有繼續
    施用毒品傾向，再以94年度毒聲字第2736號裁定令入戒治處
    所施以強制戒治，於民國95年8 月25日執行完畢釋放，並接
    續執行前揭徒刑，於95年12月24日縮刑期滿執行完畢。詎其
    猶不知悛悔，復基於施用第一級毒品海洛因與第二級毒品甲
    基安非他命之犯意，於前開強制戒治執行完畢釋放後5 年內
    ，於96年4 月5 日11時許，在其位於高雄市左營區○○○路
    42 0巷19號住處浴室內，以將海洛因併同少量甲基安非他命
    混合摻水後、再以針筒注射之方式，非法施用第一級毒品海
    洛因與第二級毒品甲基安非他命1 次。嗣於96年4 月5 日21
    時30分許，在高雄市左營區○○○路381 巷28號前為警攔檢
    查獲，並徵得其同意後採尿送驗，始查悉上情，另扣得甲○
    ○所有之第一級毒品海洛因1 包（檢驗前淨重0.038 公克、
    檢驗後淨重0.009 公克）。
二、案經高雄市政府警察局左營分局報請台灣高雄地方法院檢察
    署檢察官偵查起訴。
    理  由
一、上揭事實，業有尿液代碼與姓名對照表及高雄市立凱旋醫院
    96年4 月16日濫用藥物尿液檢驗報告各1 件在卷可稽，另扣
    得被告持有之第一級毒品海洛因1 包可資佐證。又上開毒品
    經送請鑑定之結果，確含有第一級毒品海洛因成分（檢驗前
    淨重0.038 公克、檢驗後淨重0.009 公克），亦有卷附高雄
    市立凱旋醫院濫用藥物成品檢驗鑑定書1 紙可佐，復據被告
    於本院審判程序中坦認上情不諱，足徵被告之自白核與事實
    相符，堪予採信。另查，被告前因施用毒品案件，經本院裁
    定送觀察、勒戒後，認有繼續施用毒品傾向，再以裁定令入
    戒治處所施以強制戒治，於95年8 月25日執行完畢釋放，並
    接續執行另案徒刑等情，有臺灣高等法院被告前案紀錄表1
    份附卷可參，足認被告確於前開觀察勒戒執行完畢釋放後、
    5 年內再犯毒品危害防制條例第10條第1 項施用第一級毒品
    海洛因之罪。職是，本件事證明確，被告犯行洵堪認定，自
    應依法論科。
二、查海洛因、甲基安非他命各係毒品危害防制條例第2 條第2
    項第1 款、第2 款所定第一級毒品與第二級毒品，依法不得
    持有、施用及販賣。核被告甲○○所為，分別係違反毒品危
    害防制條例第10條第1 項施用第一級毒品罪、及同條第2 項
    施用第二級毒品罪。其施用第一級毒品海洛因與第二級毒品
    甲基安非他命前分別持有海洛因、甲基安非他命，及施用後
    持有第一級毒品海洛因之低度行為，應為施用之高度行為所
    吸收，均不另論罪。又本件業據被告自承係以前揭方式同時
    施用第一級毒品海洛因與第二級毒品甲基安非他命，此外復
    查無積極證據可資證明被告果係分別施用該二類毒品，從而
    被告既以一行為同時觸犯前揭2 罪，應依刑法第55條論以想
    像競合犯，並從一重即施用第一級毒品罪處斷，至檢察官就
    此部分誤認應予分論併罰云云，容有未恰，應予指明。再者
    ，被告前因詐欺案件，經本院94年度簡字第2154號判決判處
    有期徒刑4 月，因不服原判決提起上訴，復由本院以94年度
    簡上字第2154號判決上訴駁回確定，嗣於95年12月24日縮刑
    期滿執行完畢一節，有前開臺灣高等法院被告前案紀錄表附
    卷足憑，是其前受有期徒刑執行完畢後，5 年故意內再犯有
    期徒刑以上之本罪，應論以累犯並加重其刑。爰審酌被告前
    因施用毒品案件，經施以觀察、勒戒及強制戒治後，竟再為
    本件施用毒品犯行，足見其惡習已深，且戒絕毒癮之意志不
    堅，未能體悟施用毒品對自己、家人造成之傷害及社會之負
    擔，自屬可議；惟念其於犯後態度良好，並能坦承犯行，及
    施用毒品本質上係屬戕害自身健康之行為，尚未直接危害他
    人，反社會性程度應屬較低等一切情狀，量處如主文所示之
    刑。又被告前揭犯罪時間係在96年4 月24日以前，合於中華
    民國96年罪犯減刑條例所定減刑條件，應減為如主文所示之
    刑，並諭知易科罰金折算標準，以資懲儆。此外，扣案之第
    一級毒品海洛因1 包係查獲之毒品（檢驗前淨重0.038 公克
    、檢驗後淨重0.009 公克），且該包裝袋與其內毒品業已無
    法析離，應將之同視為第一級毒品無訛，從而不問屬於犯人
    與否，爰依毒品危害防制條例第18條第1 項前段規定沒收銷
    燬之。
三、末查，公訴意旨雖以：被告前因施用毒品經施以強制戒治後
    ，旋即再犯本件之罪，足認其已吸毒成癮，單以刑罰之執行
    尚不足使其徹底根絕惡性，應依刑法第88條規定宣告禁戒處
    分等語。惟查，刑法第88條固規定：「施用毒品成癮者，於
    刑之執行前令入相當處所，施以禁戒。前項禁戒期間為1 年
    以下。但執行中認無繼續執行之必要者，法院得免其處分之
    執行」。然依該條修正理由第3 段已明示：「依中央法規標
    準法第16條之規定：『法規對其他法規所規定之同一事項而
    為特別之規定者，應優先適用之。其他法規修正後，仍應優
    先適用』。本條第1 、2 項與現行毒品危害防制條例，分屬
    不同法規，而有規定同一事項情形，因上開毒品危害防制條
    例係特別法規，自應優先適用，惟為求刑本章體例之完整，
    仍規定如上」。故刑法第88條禁戒處分與毒品危害防制條例
    之觀察勒戒、強制戒治，性質上雖同屬保安處分，然毒品危
    害防制條例對於施用第一、二級毒品之行為，既規定應先經
    該條例之觀察勒戒、強制戒治等保安處分程序，立法者顯已
    有其合目的性之特別考量，從而行為人若有施用第一、二級
    毒品成癮之情事，自應適用特別法、即毒品危害防制條例施
    以應行之處遇，要不得仍執刑法第88條規定再對行為人施以
    禁戒處分甚明。況且被告前因施用毒品案件，經裁定施以強
    制戒治後，乃於95年8 月25日執行完畢釋放，業如前述，是
    其直至96年4 月5 日方始再為本件犯行，二者時間相隔已逾
    7 月，復佐以被告於本院審理亦自承：伊係因為車禍腳受傷
    ，每逢天氣變化就會不舒服，所以需要施用毒品等語屬實，
    從而客觀上尚未可遽謂被告確有施用第一級毒品海洛因成癮
    之事實，自難認有依刑法第88條宣告禁戒處分之必要，故檢
    察官此部分聲請應予駁回，附此敘明。
四、此外，台灣高雄地方法院檢察署檢察官96年度毒偵字第4930
    號移送併案意旨雖以：被告另於96年5 月2 日13時10分回溯
    24小時內某時許，分別非法施用第一級毒品海洛因與第二級
    毒品甲基安非他命各1 次；又96年度毒偵字第6597號併案意
    旨則謂：被告於同年7 月13日11時30分回溯24小時內某時許
    ，亦有非法施用第一級毒品海洛因之犯行，遂先後移請本院
    併案審理云云。然按我國刑法前於95年7 月1 日修正刪除連
    續犯之規定，依其修正理由說明乃謂：「對繼續犯同一罪名
    之罪者，均適用連續犯之規定論處，不無鼓勵犯罪之嫌，亦
    使國家刑罰權之行使發生不合理之現象」、「基於連續犯原
    為數罪之本質及刑罰公平原則之考量，爰刪除有關連續犯之
    規定」等語，即係將本應各自獨立評價之數罪，回歸本來就
    應賦予複數法律效果之原貌。故就刑法修正施行後多次施用
    毒品犯行，即應採取一罪一罰，方始符合立法本旨（最高法
    院96年度第9 次刑庭會議決議參照）。準此，客觀上實難率
    爾推認其主觀上果係基於施用第一級毒品海洛因之單一行為
    決意而先後實行本案及併案意旨所載施用毒品之舉。故本院
    乃認前揭併案意旨所示被告施用毒品犯行尚難積極證明與
    本件犯罪事實具有實質上一罪關係，本院自無從併予審理，
    應退由檢察官另為適法之處理，附此敘明。
據上論斷，應依刑事訴訟法第299 條第1 項前段，毒品危害防制
條例第10條第1 項、第2 項、第18條第1 項前段，刑法第11條、
第55條、第47條第1 項、第41條第1 項前段，中華民國96年罪犯
減刑條例第2 條第1 項第3 款、第7 條、第9 條，判決如主文。
中　　華　　民　　國　　96　　年　　10　　月　　31　　日
                  刑事第四庭  審判長法官 李政庭
                                    法官 王參和
                                    法官 陳明呈
以上正本證明與原本無異。
如不服本判決應於收受本判決後10日內向本院提出上訴書狀，並
應敘述具體理由，如未敘述上訴理由者，應於上訴期間屆滿後20
日內補提理由書狀於本院（均須按他造當事人之人數附繕本）「
切勿逕送上級法院」。
中　　華　　民　　國　　96　　年　　10　　月　　31　　日
 　　　　　　　　　　　　　　　　 書記官 林明忠
附錄本判決論罪科刑之法條：
毒品危害防制條例第10條
施用第一級毒品者，處6 月以上5 年以下有期徒刑。
施用第二級毒品者，處3 年以下有期徒刑。
